【裁判字號】    98,聲判,77
【裁判日期】    990513
【裁判案由】    聲請交付審判
【裁判全文】
臺灣板橋地方法院刑事裁定              98年度聲判字第77號
聲  請  人
即  告訴人  乙○○
代  理  人  廖穎愷律師
被      告  甲○○
上列聲請人因被告妨害自由案件，不服臺灣高等法院檢察署於中
華民國九十八年九月二十三日九十八年度上聲議字第四五一六號
駁回再議之處分（原不起訴處分案號：臺灣板橋地方法院檢察署
中華民國九十八年六月二十二日九十七年度偵字第三二九四八號
），聲請交付審判，本院裁定如下：
    主  文
聲請駁回。
    理  由
一、按告訴人不服上級法院檢察署檢察長或檢察總長認再議為無
    理由而駁回之處分者，得於接受處分書後十日內委任律師提
    出理由狀，向該管第一審法院聲請交付審判；法院認為交付
    審判之聲請不合法或無理由者，應駁回之。刑事訴訟法第二
    百五十八條之一、第二百五十八條之三第二項前段分別定有
    明文。查本案聲請人即告訴人乙○○前以被告甲○○涉嫌妨
    害自由案件，向臺灣板橋地方法院檢察署檢察官提出告訴，
    經臺灣板橋地方法院檢察署檢察官偵查後，於民國九十八年
    六月二十二日以九十七年度偵字第三二九四八號為不起訴處
    分；嗣聲請人不服聲請再議，復經臺灣高等法院檢察署檢察
    長於九十八年九月二十三日以九十八年度上聲議字第四五一
    六號處分書駁回其再議之聲請，該處分書並於九十八年十月
    二日送達聲請人等情，有臺灣高等法院檢察署送達證書一紙
    在卷可稽。聲請人於同年十月九日聲請交付審判，自與上開
    規定相符，合先敘明。
二、聲請交付審判意旨略以：
（一）九十七年十月十三日上午十一時部分，雖證人戴尚榮無法
      證明被告有何恐嚇、公然侮辱聲請人之情事，然聲請人既
      經依法具結，擔保其證詞為真實，則其證述被告有對聲請
      人恐嚇說「小心點眼睛擦亮點」，及對聲請人辱罵「幹你
      娘」部分，即應產生法定之證據力，檢察官自得依該證據
      認定被告有犯罪嫌疑並提起公訴，且聲請人於偵查中有提
      出聲請傳喚民事執行處法官、書記官及執達員三人，然檢
      察官於偵查中僅傳喚書記官戴尚榮作證，請鈞院依刑事訴
      訟法第二百五十八條之三第三項規定，傳訊民事執行處法
      官張谷輔為必要之調查。
（二）九十七年十月十六日下午三時部分，亦經聲請人具結證稱
      被告有向其恐嚇「如果你不跟我和解，我就會對你不利」
      等語；又監視錄影光碟中之影音檔案已顯示被告有舉手指
      向聲請人，且張口對聲請人說話，是其肢體語言已足顯示
      被告係對聲請人恐嚇之言語，則被告之犯罪證據除聲請人
      之指訴外，亦有其他客觀證據可資證明，為此，請求鈞院
      勘驗上開光碟以查明上情。
三、按刑事訴訟法第二百五十八條之一規定，告訴人得向法院聲
    請交付審判，此係對於檢察官不起訴或緩起訴裁量權制衡之
    一種外部監督機制，法院僅就檢察官所為不起訴或緩起訴之
    處分是否正確加以審查，以防止檢察機關濫權。依此立法精
    神，同法第二百五十八條之三第三項規定：法院就交付審判
    之聲請為裁定前，得為必要之調查等語。其所謂得為必要之
    調查，係指調查證據之範圍應以偵查中曾顯現者為限，不可
    就新提出之證據再為調查，亦不可蒐集偵查卷以外之證據，
    否則將與刑事訴訟法第二百六十條之再行起訴規定混淆不清
    （臺灣高等法院九十一年四月二十五日刑庭會議法律問題研
    討意見參照）。又法院於審查交付審判之聲請有無理由時，
    除認為告訴人所指摘不利被告之事證未經檢察機關詳為調查
    或斟酌，或不起訴處分書所載理由違背經驗法則、論理法則
    或其他證據法則者外，不宜率予交付審判（法院辦理刑事訴
    訟案件應行注意事項第一百十八項參照）。至上開所謂告訴
    人所指摘不利被告之事證未經檢察機關詳為調查，係指告訴
    人所提出請求調查之證據，檢察官未予調查，且若經調查，
    即足以動搖原偵查檢察官事實之認定及處分之決定；倘調查
    結果，尚不足以動搖原事實之認定及處分之決定者，仍不能
    率予交付審判。
四、再按犯罪事實應依證據認定之，無證據不得認定犯罪事實，
    刑事訴訟法第一百五十四條第二項定有明文。另按事實之認
    定，應憑證據，如未能發現相當證據，或證據不足以證明，
    自不能以推測或擬制之方法，為裁判基礎；而告訴人之告訴
    ，係以使被告受刑事訴追為目的，是其陳述是否與事實相符
    ，仍應調查其他證據以資審認；又犯罪事實之認定，應憑真
    實之證據，倘證據是否真實尚欠明確，自難以擬制推測之方
    式，為其判斷之基礎；而認定犯罪事實之證據係指足以認定
    被告確有犯罪行為之積極證據而言，該項證據自須適合於被
    告犯罪事實之認定，始得採為斷罪之資料；刑事訴訟上證明
    之資料，無論為直接或間接證據，均須達於通常一般之人均
    不致有所懷疑，而得確信其為真實之程度，始得據為有罪之
    認定，若其關於被告是否犯罪之證明未能達此程度，而有合
    理懷疑之存在，致使無從形成有罪之確信，根據「罪證有疑
    ，利於被告」之證據法則，即不得遽為不利被告之認定；其
    以情況證據（即間接證據）斷罪時，尤須基於該證據在直接
    關係上所可證明之他項情況事實，本乎推理作用足以確證被
    告有罪，方為合法，不得徒憑主觀上之推想，將一般經驗有
    利被告之其他合理情況逕予排除（最高法院五十三年臺上字
    第六五六號、五十二年臺上字第一三００號、二十九年上字
    第三一０五號、七十六年臺上字第四九八六號、三十二年上
    字第六七號判例意旨參照）。
五、聲請人指訴被告於九十七年十月十三日上午十一時許，向其
    辱罵「幹你娘」等語，足以毀損聲請人之名譽；另被告向其
    恫稱「小心點眼睛擦亮點」及於九十七年十月十六日下午三
    時許，向其恫稱「如果你不跟我和解，我就會對你不利」等
    語，已使聲請人心生畏懼，致生危害於安全等情。被告於檢
    察官偵訊時均堅詞否認，是聲請人之前開指陳是否與事實相
    符，即非無疑，仍須調查其他證據以資審認。
六、經查；
（一）關於聲請人指訴九十七年十月十三日上午十一時許，被告
      恐嚇及公然侮辱部分，業經證人戴尚榮於偵查時證稱：伊
      於查封時，有聽到雙方在爭執，爭執以往的事情，但內容
      不清楚，並沒有聽到被告恐嚇聲請人說「小心點眼睛擦亮
      點」，也沒有聽到被告對聲請人罵「幹你娘」等語。是證
      人戴尚榮上開證述內容，僅能證明聲請人與被告有於上開
      時地發生爭吵，並無法積極證明被告有何恐嚇、公然侮辱
      聲請人之情事。聲請人雖於偵查中明確指稱被告有對其出
      言恐嚇「小心點眼睛擦亮點」及對其辱罵「幹你娘」等語
      ，惟關於此部分之事實，除聲請人之指訴外，並無其他積
      極證據可資佐證，揆諸上開判例意旨，自難徒憑其指訴，
      而為被告甲○○不利之認定。
（二）又聲請人指訴九十七年十月十六日下午三時，被告向其恐
      嚇部分，經檢察事務官勘驗聲請人所提供監視錄影光碟之
      勘驗結果顯示：錄影過程只有影像，沒有聲音，只能看到
      身穿橫條紋衣服之男子（即被告）用手指著監視錄影畫面
      外之人說話，並無法得知被告是否恐嚇聲請人等情，有勘
      驗筆錄一份在卷可稽（詳臺灣板橋地方法院檢察署九十七
      年度偵字第三二九四八號偵查卷宗第十八、十九頁）。是
      上開監視錄影光碟，亦無法積極證明被告有何恐嚇之情事
      ，縱聲請人認錄影畫面所顯現之被告肢體語言，可推知被
      告有為恐嚇性言論，然此係屬擬制推測之方式，與法律上
      依間接證據得以作為訴訟上之證明，而達於確信犯罪事實
      為真實之程度，相去甚遠，故不足為憑。是此部份事實亦
      僅有聲請人單一指訴，而乏其他積極證據足以佐證，自難
      遽認被告甲○○有何聲請人所指之上開恐嚇犯行。
（三）聲請人雖請求本院勘驗上開監視錄影光碟，以證明被告確
      有恐嚇之行為，然上開監視錄影光碟內容於偵查中業經檢
      察事務官詳為勘驗，並作成勘驗筆錄一份，且觀諸該勘驗
      筆錄內容，可知其光碟並無法積極證明被告有如聲請人所
      指出言恐嚇之行為，故上開錄影光碟既未能證明被告涉嫌
      恐嚇，自無再為勘驗之必要。另聲請意旨雖主張檢察官於
      偵查中僅傳喚書記官戴尚榮作證，而未傳喚當日其他在場
      之人員，然證人戴尚榮既於偵查中證述當時沒有聽到被告
      有向聲請人恐嚇「小心點眼睛擦亮點」及辱罵「幹你娘」
      等語明確，則原偵查檢察官據以認定事實，並審酌並無再
      予傳訊查證之必要，難認有何違誤。聲請人於本案雖再請
      求傳訊證人張谷輔，然顯係就偵查中未顯現之證據而請求
      就其新提出之證據再為調查（就證人而言，所謂於偵查中
      已顯現之證據，應係證人於偵查中已具結之證言），揆諸
      上開說明，自不得就此部分告訴人新提出之證據再為調查
      ，當甚明確。
七、綜上所述，本案並無聲請人所指摘不利被告之事證未經檢察
    機關詳為調查或斟酌，或不起訴處分書所載理由違背經驗法
    則、論理法則或其他證據法則等得據以交付審判之事由存在
    ，聲請人猶執前詞聲請交付審判，指摘原不起訴處分及駁回
    再議聲請之理由不當，復未能提出原偵查卷內所有之確切證
    據供本院調查參酌，揆諸依上開說明，本案交付審判之聲請
    為無理由，應予駁回。
據上論結，應依刑事訴訟法第二百五十八條之三第二項前段，裁
定如主文。
中    華    民    國    99    年    5     月    13    日
                  刑事第五庭  審判長法  官  鄭水銓
                                    法  官  黎錦福
                                    法  官  黃苙荌
以上正本證明與原本無異
本裁定不得抗告
                                    書記官  翁子婷
中    華    民    國    99    年    5     月    13    日

司法院資訊處製作；財團法人民間司法改革基金會備份。
